【裁判字號】    97,聲再,49
【裁判日期】    970804
【裁判案由】    偽造文書等
【裁判全文】
臺灣高等法院臺南分院刑事裁定          97年度聲再字第49號
再審聲請人
即受判決人  甲○○
選任辯護人  林春發律師
上列再審聲請人因偽造文書等案件，對於本院96年度重上更(一)字
第351號，中華民國97年1月31日第二審確定判決（經最高法院97
年度台上字第2265號於97年5月29日以上訴不合法判決上訴駁回
，原由臺灣臺南地方法院檢察署91年度營偵字第1113號起訴、92
年度偵字第39 48號併辦，臺灣臺南地方法院91年度訴字第1190
號判決），聲請再審，本院裁定如下：
    主  文
再審之聲請駁回。
    理  由
一、聲請意旨如附件刑事再審聲請狀所示。
二、按有罪之判決確定後，為受判決人利益聲請再審，必其聲請
    之理由合於刑事訴訟法第421條第1項各款所列情形之一，始
    得准許之。又按因發見確實之新證據，足認受有罪判決之人
    應受無罪、免訴、免刑或輕於原判決所認罪名之判決者，得
    聲請再審，為刑事訴訟法第420條第1項第6款所明定。所謂
    發見確實之新證據，係指當時已經存在，而發見在後或審判
    時未經注意之證據，且須就新證據之本身形式上觀察，毋須
    經調查程序，顯然可認為確實足以動搖原確定判決而言（最
    高法院35年特抗字第21號及40年台抗字第2號判例參照）。
    又所謂新證據足以影響原確定判決事實之認定，係指已在第
    二審法院判決前提出，而被捨棄不予採用，並未敘明其捨棄
    之理由者而言，且該證據必須可認為足以動搖原判決事實之
    認定者始足當之，苟該證據業已提出經原確定判決予以指駁
    ，並敘明捨棄不採之理由，或縱未提出斟酌，惟如經斟酌亦
    不足以動搖原判決者，或判決確定後始發現之證據，判決當
    時無從審酌者，即非該條所謂重要證據漏未審酌，亦不足以
    構成聲請再審之事由（最高法院20年度抗字第8號判例參照
    ）。而事實之認定，證據之取捨及證據證明力之判斷，乃事
    實審法院之職權，茍無違反經驗法則及論理法則，自難指為
    違法。
三、再審聲請人固提出：(1)87年7月16日及同年月30日之三張「
    確認累計大額交易對象登記簿」及取款憑條6紙，主張均無
    聲請人之核章，而係鄭妙芬之核章，原判決既未就此部分事
    實加以調查斟酌；(2)又證人蕭同朋、張天智均證稱被告有在
    「確認累計大額交易對象登記簿」上填妥內容及在「存戶本
    人」欄位打勾之情形，故究竟「確認累計大額交易對象登記
    簿」上之文字、數字是否有被告之筆跡，攸關被告犯罪事實
    之認定。而上開「確認累計大額交易對象登記簿」之文字、
    數字筆跡是否與被告之筆跡相符，經內政部警政署刑事警察
    局鑑定結果認：待鑑定資料「確認累計大額交易對象登記簿
    」上筆跡有多種書寫方式，特徵不穩定，歉難認定，並提出
    該鑑定結果；主張上開證據於原確定判決既已存在，係屬該
    判決審判時未經注意之證據，亦能動搖原確定判決所認定之
    事實，應係發見確實之新證據。請求為開始再審之裁定，並
    以裁定停止刑罰之執行云云。惟查：再審聲請人所提出之上
    開「確認累計大額交易對象登記簿」、取款憑條6紙，於偵
    查中早經臺灣土地銀行嘉興分行函覆臺灣臺南地方法院檢察
    署（見91年度他字卷第453號第164至167頁，及第179至180
    頁），又內政部警政署刑事警察局上開鑑定結果，係原案件
    於本院上訴審時送請該局鑑定，經函覆之資料（見本院上訴
    字第330號卷第150至176頁），原確定判決並予以斟酌（詳
    見下段說明），則該證據並非於判決確定前因未經發現而不
    及調查斟酌，自非刑事訴訟法第420條第1項第6款所稱發現
    確實之新證據已明。
四、況查原確定判決並已論以：【關於「確認累計大額交易對象
    登記簿」登載不實部分：1.被告已自承「確認大額交易對象
    登記簿」為其負責主管之業務，而據證人唐晉堂於偵查中證
    稱：（確認累計大額交易對象登記簿是否均係存戶本人來辦
    理提領？）如果上開登記簿上有打勾的，代表是本人來提領
    等語（見營偵字第1113號偵查卷第50頁），並有大額交易對
    象簿上存戶本人欄內打勾之影本在卷可考，足證關於大額交
    易對象登記簿上苟有打勾者，所代表之意義，即係存戶親自
    提領存款無訛。且據證人蕭同朋於偵查中亦證稱：（照貴行
    處理確認累計大額交易對象登記簿之作業流程，係由何人先
    核章？）係先由櫃員審核再送會計核對，再送主管核准。我
    們必須要核對代理人身分，確認無訛後，才會讓他提領，然
    因本件係被告已在登記簿內填好內容，且在會計欄蓋妥被告
    的章，並向我表示他已核對妥當，我才蓋章。（在你核章時
    ，有無見到黃素香及李靜紅？）沒有，而本件也沒有代理人
    等語綦詳（見同上卷第24頁背面、第25頁）。核與證人張天
    智所證稱：都是甲○○填妥後，交給我的，他已先核章，我
    並未見到韓震等人來提領，本件甲○○已在「存戶本人」欄
    位打勾，此即表示沒有代理。（何人第一次接觸到本案有關
    大額交易登記簿之登載事實？）是甲○○等語相符（見同卷
    第24頁反面至第25頁），並有臺灣土地銀行確認累計大額交
    易對象登記簿影本15紙在卷足考（偵查他字第453號卷第149
    頁以下至第202頁），足證在存戶並未親自到場提領時，被
    告即在大額交易對象登記簿上之「存戶本人欄」下打勾者，
    而為業務上登載不實之行為，要屬無疑。被告此部分所為自
    足以生損害於各該存戶及嘉興分行對於大額交易管理之正確
    性。2.被告雖辯稱證人蕭同朋、張天智二人之證述均係因渠
    等擔心失職牽涉刑事責任，故集體將責任推給被告以求自保
    ，渠等證詞不可盡信云云。然證人蕭同朋、張天智二人果若
    未先行確認提領人身分而違反規定，為推卸責任，應不致於
    異口同聲將疏失歸責於被告，且據證人吳淑宜於本院審理時
    證稱：（陳世明是否曾經交代你到土銀嘉興分行去領款？）
    有。（是否自己一個人去領款？）司機曾經帶我去。（除了
    司機以外，還有無其他人陪你去嘉興分行領款？）我只記得
    司機。（超過一百五十萬元的大額現金有無找過甲○○直接
    領的？）我應該都是找櫃台，櫃台有什麼問題就會去找甲○
    ○。（陳世明是否會指定你把領到的錢匯到其他的帳戶？）
    會。（當庭提示外放證物大額交易對象登記簿，請證人翻閱
    ，有無你填寫的字跡？《提示並告以要旨》）目前為止是沒
    有我填寫的。（經證人逐頁檢視過）我現在想起來，數字有
    一些是我寫上去的，有些是我同事寫的，有一趟或是二趟是
    叫司機去領的，但是帳號不是我寫的，數字有些是我老闆寫
    的，單子可以帶回來，是我老闆帶回來，有時候我老闆都會
    叫司機去拿，大額交易對象登記簿有一些是我寫的，如果是
    我寫的，我現在在大額交易登記簿上用鉛筆打勾。並供稱外
    放證物卷內第40、47、80頁三紙同為87年7月18日之「確認
    累計大額交易對象登記簿」上之金額均係其所書寫等語（見
    本院卷第137至141頁）。依吳淑宜上開證述，可見辦理領款
    時確非存款之地主本人親自前往領取，且有問題時均由被告
    為之解決，足以印證前揭證人蕭同朋、張天智二人之證述確
    屬實情，被告就此所辯，亦無可採。3.被告雖又辯稱：87年
    7月16日、同年月30日之三張「確認累計大額交易對象登記
    簿」（見他字第453號卷第165、167、180頁）係由其代理人
    鄭妙芬蓋章，被告根本未參與云云。惟據證人即當時任職嘉
    興分行會計代理之鄭妙芬於原審證稱：「取款憑條」就是傳
    票如果超過三百萬元，我們會計要負責比對電腦的資料與書
    面有無錯誤，如果核對無誤，我就蓋章。「大額交易登記簿
    」如果領款超過我們的領款限額一百五十萬元，就會登記客
    戶的帳號，我核對無誤，就蓋章。（這三張「大額交易登記
    簿」應該由誰填寫？）原則上行員都可以填寫，看誰在櫃上
    ，誰就幫忙填寫。（「大額交易登記簿」上之所以有蓋你的
    章，代表何意？是否代表被告當天不在銀行？）有無休假銀
    行可以查得到，但是有時候主管在忙的時候我也有可能代理
    他，因為我是被告的代理人等語（見原審卷第76至78頁）。
    依證人鄭妙芬上開證述可知，鄭妙芬之所以在「確認累計大
    額交易對象登記簿」會計欄核章，未必係因被告請假，即因
    主管該業務之被告業務繁忙，亦有可能經被告指示代為核章
    ，被告據此所辯亦無可採。其復聲請向嘉興分行函查87年7
    月16日及同年月30日之出勤狀況，核無必要。4.又被告於本
    院前審聲請函送內政部警政署刑事警察局鑑定被告有關書據
    資料與上開臺灣土地銀行嘉興分行「確認累計大額交易對象
    登記簿」之文字、數字筆錄是否相符，業經該局以待鑑資料
    （確認累計大額交易對象登記簿）上筆跡有多種書寫方式，
    特徵不穩定，歉難認定檢還本院，有該局93年9月10日刑鑑
    字第0930175138號函在卷可稽（本院上訴卷第151至176頁）
    。上開鑑定項目僅為比對「確認累計大額交易對象登記簿」
    上文字、數字有無被告所書寫者，已因待鑑資料（確認累計
    大額交易對象登記簿）上筆跡有多種書寫方式，特徵不穩定
    ，而難以認定，乃被告復於本院聲請將被告及增加證人蕭同
    朋、張天智、廖文鈴、蘇榮呢等人平日之書寫筆跡，併同「
    確認累計大額交易對象登記簿」原本15紙送請法務部調查局
    鑑定有無相符之筆跡，其複雜性尤甚於前，而本案此部分爭
    點乃在於被告是否在上開該嘉興分行「確認累計大額交易對
    象登記簿」上作不實之核章，與該登記簿上數字、文字究係
    何人填寫無重要關係，此就證人鄭妙芬前揭證述稱：原則上
    行員都可以填寫，看誰在櫃上，誰就幫忙填寫一語即明，是
    被告就此所為調查證據之聲請，亦無必要，附此敘明。5.依
    據前述，存戶即戴銀鐘等十人既未親自到場提領，被告猶先
    在上開大額交易對象登記簿上之「存戶本人欄」下打勾，益
    見被告就此一業務上登載不實之事項，主觀上確有業務登載
    不實之故意存在，至為灼然，益證被告之此一行為，確足以
    造成臺灣土地銀行嘉興分行對大額提領款管理之正確性，要
    無疑義。】等情（參見本院96年度重上更(一)字第351號判決
    理由欄有罪部分二之(三)部分，見該判決第16-19頁）。是聲
    請人所提出之上開證據，業經原確定判決審酌並已敘明其採
    證之理由甚為明確。
五、綜上所述，聲請人本件聲請及所提之證據，均不合刑事訴訟
    法第420條第1項第6款所稱發現確實之新證據，揆諸前揭法
    條、裁判及說明，本件再審之聲請，為無理由，應予駁回，
    其併請求裁定停止刑罰之執行，亦失所附麗，應併予駁回。
據上論斷，應依刑事訴訟法第434條第一項，裁定如主文。
中    華    民    國    97    年    8     月    4     日
                  刑事第一庭    審判長法  官  黃崑宗
                                      法  官  夏金郎
                                      法  官  王明宏
以上正本證明與原本無異。
如不服本裁定，應於收受本裁定後五日內向本院提出抗告狀。
                                      書記官  黃全忠
中    華    民    國    97    年    8     月    6     日


司法院資訊處製作；財團法人民間司法改革基金會備份。
